【裁判字號】    99,易,311
【裁判日期】    990809
【裁判案由】    侵占
【裁判全文】
臺灣嘉義地方法院刑事判決               99年度易字第311號
公  訴  人  臺灣嘉義地方法院檢察署檢察官
被      告  乙○○
上列被告因侵占案件，經檢察官提起公訴（九十八年度偵字第七
二二九號），本院判決如下：
    主  文
乙○○犯如附表所示八罪，各處並減為如附表所示之刑。應執行
有期徒刑貳年，如易科罰金，以新臺幣壹仟元折算壹日。
    犯 罪 事 實
一、乙○○因受甲○○委託代為操作買賣股票，而於民國九十五
    年七月十七日，偕同甲○○至金鼎綜合證券股份有限公司嘉
    義分公司（下稱金鼎證券）及慶豐商業銀行嘉義分行辦理股
    票帳戶開戶（帳號00000000000000號，下稱慶豐銀行），甲
    ○○並將開立之金鼎證券、慶豐銀行帳戶存摺及印章交由鐘
    國明保管，以資操作買賣股票，乙○○因而持有甲○○之上
    開存摺、印鑑章及銀行之存款。詎乙○○竟於附表所示之時
    間，分別意圖為自己不法之所有，將甲○○慶豐銀行內如附
    表所示款項，分別匯入附表所示乙○○及蔡東益（蔡東益部
    分業經臺灣高雄地方法院檢察署檢察官為不起訴處分確定）
    慶豐銀行帳戶內，而分別將其所持有如附表所示之甲○○款
    項，予以侵占入己，總計金額為新臺幣（下同）一百六十一
    萬二千元。嗣經甲○○發覺有異，向乙○○催討上開存摺、
    印鑑章及金錢，始知上情。
二、案經甲○○訴由臺灣高雄地方法院檢察署呈請臺灣高等法院
    檢察署檢察長令轉臺灣嘉義地方法院檢察署檢察官偵查起訴
    。
    理  由
一、按被告以外之人於審判外之陳述，雖不符刑事訴訟法第一百
    五十九條之一至第一百五十九條之四之規定，而經當事人於
    審判程序同意作為證據，法院審酌該言詞陳述或書面陳述作
    成時之情況，認為適當者，亦得為證據。當事人、代理人或
    辯護人於法院調查證據時，知有第一百五十九條第一項不得
    為證據之情形，而未於言詞辯論終結前聲明異議者，視為有
    前項之同意，刑事訴訟法第一百五十九條之五定有明文。查
    本件被告乙○○於言詞辯論終結前，對於下述本院採為認定
    犯罪事實依據之各項證據之證據能力，均未聲明異議（見本
    院卷第十七頁），復經本院於審理時逐一提示予被告表示意
    見（見本院卷第五十五頁至第五十八頁），本院審酌該等證
    據之取得過程並無瑕疵，與本案待證事實間復具有相當之關
    聯性，以之為本案證據並無不當，自得採為本件認定事實之
    基礎，合先敘明。
二、訊據被告乙○○雖坦承有將附表之款項匯入蔡東益及被告之
    帳戶內，然矢口否認有何侵占犯行，辯稱：當初甲○○委託
    伊操作股票，因為甲○○帳戶無法做信用交易，而蔡東益帳
    戶可以做融資、融券，因此把錢匯到蔡東益帳戶內、其個人
    帳戶內，會以此方式操作股票均有告知甲○○，且所匯入之
    款項均用以購買股票並有回流給甲○○，伊並無任何侵占之
    行為云云。經查：
  (一)證人甲○○於九十五年七月十七日所開立之金鼎證券公司帳
    戶存摺、配合該證券帳戶而於同日開立之慶豐銀行帳號0000
    0000000000號帳戶存摺、印章，均由被告持有保管，被告將
    甲○○帳戶內股票賣出所得款項，於附表所示之時間，將附
    表所示之款項匯至慶豐銀行戶名為蔡東益之00000000000000
    號帳戶、戶名為乙○○之帳號00000000000000號內等情，此
    為被告所不爭執，復據證人甲○○於檢察官偵訊及本院審理
    時證述明確（見第七二二九號偵卷第五頁至第六頁、本院卷
    第四十三頁至第四十四頁），並有慶豐商業銀行嘉義分行九
    十七年四月二十四日函附之甲○○、乙○○、蔡東益之開戶
    資料及慶豐商業銀行客戶歷史交易明細表各一份在卷可參（
    見他字卷第三十九頁至第一百二十六頁）。而上揭蔡東益、
    被告乙○○之慶豐銀行帳戶，實際使用人均為被告，業據被
    告供承不諱，復據證人蔡東益於偵查中供述在卷（見他字卷
    第二十三頁、第三十六頁至第三十七頁）。是被告保管、持
    有證人甲○○之金鼎證券公司、慶豐銀行帳戶存摺、印章，
    並將該帳戶內之股票賣出所得款項，於附表所載時間將款項
    匯入其使用之蔡東益、被告個人帳戶內，即堪認定。
  (二)其次，被告雖辯稱其將甲○○帳戶內之款項轉出，係為方便
    從事股票交易，事先有獲得甲○○同意云云。然證人甲○○
    於偵查中證稱：當初乙○○說他很會操作股票，我就把我寶
    來證券台中向上分行的帳戶全部結掉轉到金鼎證券，開戶時
    我給乙○○證券的存摺，後來乙○○又向我要銀行存摺，說
    他這樣可以看到資金流向，印章交給他是因為乙○○說金鼎
    證券公司操作授權書有誤，需要重新印章更正，所以我把印
    章交給他，他後來也沒還我，我沒有同意他把我的錢轉到乙
    ○○及蔡東益帳戶，我會發現這件事，是金鼎證券沒有把帳
    單寄給我，我打電話去金鼎證券問，小姐說乙○○會去櫃臺
    拿，我是等到拿到帳戶交易明細之後才知道的等語（見他字
    卷第一百三十四頁）；復於本院證稱：九十五年間我有委託
    被告操作股票，因為被告有跟我說可以幫我操作，他是股市
    裡面大戶，在金鼎證券有自己VIP室，我本來的股票是在台
    中寶來證券，後來被告帶我去嘉義金鼎證券看，去看的時候
    就當場開金鼎證券戶頭，還有委託被告操作股票的委託書，
    我有把寶來證券裡頭的股票全部轉到金鼎證券，金鼎跟慶豐
    銀行帳戶是一起開立的，開戶時裡頭只有一千元，我存摺在
    開戶當天有交給被告，印章是開戶後幾天，被告說有一個很
    好的機會，但是授權書有問題需要更正，需要使用到印章，
    我才交給被告，我當時委託被告操作買賣股票，是指有買有
    賣，沒有約定說買股票、賣股票之前要跟我講，買賣的時點
    由被告決定，但是沒有融資什麼的，要借錢買股票的我不會
    同意，他也沒有提過說要開融資、融券的帳戶，也沒有說因
    為我的帳戶沒有辦法作融資、融券，要把錢轉到可以做融資
    、融券的帳戶，他把錢轉走並沒有先告訴我，我第一個月還
    有收到股票明細，第二個月才沒有看到，金鼎證券的人說被
    告直接拿走明細說會交給我，後來我打給我金鼎的營業員，
    她跟我說要趕快去凍結帳戶，我的錢都被移走了，我才趕快
    去凍結，我發現的時間跟凍結的時間很接近，凍結後餘款剩
    十八萬多，我是用我身份證另外辦手續領出來，我自己沒有
    在金鼎證券賣過股票，到現在我連慶豐銀行、金鼎證券的存
    摺、印章我都沒有見到等語（見本院卷第四十一頁至第五十
    四頁）。是證人甲○○於偵查中及本院審理時，均證稱係委
    託被告在證人甲○○開立之帳戶內從事股票買賣，並未同意
    被告將款項轉出至其他帳戶或以融資、融券之方式進行交易
    。參以證人甲○○於開立上揭金鼎證券、慶豐銀行帳戶時，
    其住所係在台中市，有慶豐商業銀行嘉義分行函附之甲○○
    開戶資料一份在卷可參（見他字卷第四十頁），且證人甲○
    ○本即有台中寶來證券之帳戶可從事股票交易，此為被告所
    不爭執，而證人甲○○捨其原本之證券帳戶，特別另行開立
    金鼎證券與慶豐銀行之帳戶，並於同日簽立委託書委託被告
    進行股票買賣，顯已特定被告應在證人甲○○所開立之金鼎
    證券、慶豐銀行之帳戶內進行股票操作買賣，其若有同意被
    告將款項匯至其他帳戶進行股票買賣，則證人甲○○可直接
    交付現金與被告，或直接委託被告將原台中寶來證券內之股
    票賣出後，再行將款項匯與被告，何需特意自台中前往嘉義
    另行開立證券帳戶再由被告將款項轉出？且以融資、融券之
    方式從事股票交易，與傳統現金交易之方式，仍有相當之風
    險差異，並非每人均會接受此一投資模式，若證人甲○○事
    先已同意被告以融資、融券之方式進行股票交易，亦可於其
    原本開設之台中寶來證券帳戶增設上揭交易方式，何需另行
    開立金鼎證券帳戶將原寶來證券之股票轉出，反導致其自身
    不符合此交易條件，而需要於短時間內將款項轉入他人帳戶
    以便進行融資、融券股票買賣？益徵證人甲○○證稱其僅委
    託被告在甲○○所開立之金鼎證券、慶豐銀行帳戶內進行股
    票交易買賣，並未同意被告將款項轉出以及進行融資、融券
    之交易方式，實與一般常情相符，應屬可信。
  (三)又被告辯稱其將甲○○款項轉出從事股票投資後，有再將款
    項匯回之回流動作，據此抗辯其並無侵占行為云云。然依卷
    附甲○○之慶豐銀行客戶歷史交易明細表顯示之交易情形，
    證人甲○○之慶豐銀行帳戶，自九十五年七月二十七日起至
    九十六年一月三十日為止，在該帳戶內雖有進行股票買賣，
    然所有新增之款項均為相配合之金鼎證券內股票賣出後之「
    股款轉帳」，並無任何款項自其他帳戶內匯入或其他現金存
    款之情形，實無被告所辯有將款項匯回情狀，且被告將證人
    甲○○附表所示之款項匯至蔡東益、被告個人帳戶後，究竟
    係購買何種股票、何時賣出、買進與賣出之價格為何、盈虧
    情形究竟為何，均無法提出說明，若被告確實有獲得證人甲
    ○○之同意將款項轉出，為甲○○從事股票投資，豈會對於
    各該款項購買之股票情形，全無另行製作相關之記錄以資憑
    佐？則如何區分每人購買或賣出之股票數量、盈虧情形？此
    實與常理相違，反徵被告將附表所示之款項匯出，係作為自
    己所有之款項使用，始無庸記錄各該款項之使用情形，亦無
    庸再將款項匯回至證人甲○○之帳戶內，故以被告使用上揭
    款項之外在行為方式，實足以彰顯被告主觀上對於該款項有
    不法所有意圖，彰然甚明。
  (四)再者，被告於九十五年十月十日簽發面額一百五十萬元之本
    票一紙交與證人甲○○，有本票影本一紙在卷可稽（見他字
    卷第九頁），復據證人甲○○於本院證稱：我發現被告把錢
    轉走時間應該與慶豐銀行凍結時間很接近，被告有在九十五
    年十月三日傳簡訊給我，所以營業員是在簡訊之前告訴我的
    ，我在十月十日要求他簽一張本票給我，其實金額應該是超
    過，但是他當時只願意簽一百五十萬元，我想說他願意就先
    讓他簽再說等語（見本院卷第五十四頁），被告亦坦承上揭
    本票係應證人甲○○之要求而開立。而一般人均知悉股票投
    資本即有相當之風險，無法保證獲利，若被告有獲得證人甲
    ○○之同意將款項轉至其他帳戶購買股票，被告豈會於九十
    五年十月十日按甲○○之要求開立一百五十萬元之本票作為
    擔保？參以被告於九十五年十月三日二十一時二十五分二十
    一秒，以其所使用之0000000000號電話，傳送簡
    訊與證人甲○○，其內容為「一個好姻緣的開始讓我有幾年
    的退休規劃，每天認真的去衝刺，希望能早日完成你還貸款
    和我事業另一成就的目標。我已經在做了，妳的突來舉動與
    不信任，我明天會到嘉義處理股票，在此同時為了賺錢，我
    有將妳部分資金投資在我的電子行業，本來預計一到兩年就
    OK，明天我會回台中，不要擔心我會跑掉」，復於同年九十
    五年十一月十八日十三點二十七分四十四秒，以上揭電話傳
    送簡訊與甲○○，內容為「妳的負面思考讓我無法認同，雖
    然我用到你的錢，但我也不是亂七八糟的人，感情是信任的
    ，我要放棄我的事業，也要趕快還你錢」等情，有前述慶豐
    銀行函附之被告開戶資料記載之聯絡電話，以及甲○○之手
    機簡訊翻拍照片十張在卷可佐（見他字卷第四十三頁、第一
    ０三九號偵卷第二十一頁至第二十四頁），且被告對於其有
    傳送上揭內容之簡訊與證人甲○○乙節亦不爭執（見本院卷
    第六十六頁）。而依上揭簡訊內容以觀，應係證人甲○○已
    發現其股票帳戶內款項有異狀，而開始質疑被告，被告始會
    回應上揭內容之簡訊，顯見被告前亦曾向證人甲○○坦承有
    將部分資金投資在其個人電子事業、有使用證人甲○○款項
    之情事。是以被告傳送之簡訊內容、簽發本票之外在行為以
    觀，足徵被告將證人甲○○帳戶內款項轉出，顯已脫逸證人
    甲○○原委託被告從事之股票買賣範圍，而係利用其持有甲
    ○○帳戶存摺、印章之機會，未得同意即將所保管之甲○○
    帳戶款項轉出作為他用，被告辯稱並無侵占款項云云，顯係
    卸責之詞，不足採信。
  (五)承前各節，勾稽以觀，被告明知證人甲○○僅委託被告在甲
    ○○之金鼎證券、慶豐銀行帳戶內從事股票買賣，該帳戶內
    之款項非供被告私人使用，仍利用保管甲○○帳戶存摺、印
    章之機會，將所保管、持有如附表所示之款項轉出擅自花用
    ，其侵占證人甲○○款項情節，至為灼然，前開所辯無非臨
    訟卸責之詞，均無足採，本件事證明確，被告犯行即堪認定
    。
三、核被告所為，均係犯刑法第三百三十五條第一項之普通侵占
    罪。被告上揭八次侵占告訴人款項之各次犯行，犯罪時間均
    屬獨立可分，犯意各別，行為互異，應予分論併罰。另公訴
    意旨雖認被告上揭侵占犯行應論以接續犯（公訴檢察官於九
    十九年七月二十九日本院審理時當庭補充），惟按數行為於
    同時同地或密切接近之時地實施，侵害同一之法益，各行為
    之獨立性極為薄弱，依一般社會健全觀念，在時間差距上，
    難以強行分開，在刑法評價上，以視為數個舉動之接續施行
    ，合為包括之一行為予以評價，較為合理，則屬接續犯，而
    為包括之一罪，有最高法院八十六年台上字第三二九五號判
    例闡釋甚詳。而被告上開八次侵占告訴人款項行為，雖被害
    人相同，然被告各次將款項匯出之時間仍有相當間隔，在時
    間差距上並非難以強行分開，是顯難認其前後犯行乃屬數個
    舉動之接續施行，公訴意旨容有誤會。爰審酌被告專科畢業
    之智識程度；現離婚、三名子女由前妻監護，月收入約一萬
    餘元之生活狀況；與告訴人甫交往未久，即利用持有告訴人
    帳戶存摺、印章之機會，將告訴人帳戶內款項侵占入己之犯
    罪手段；並衡酌其侵占之金額及對於告訴人造成之損害，否
    認犯行，雖前有與告訴人協調還款，曾分期支付告訴人二十
    二萬五千元，然於本院民事庭達成訴訟上和解之後，即未再
    賠償告訴人任何款項之犯後態度等一切情狀，分別量處如附
    表所示之刑。次按犯罪在中華民國九十六年四月二十四日以
    前者，除本條例另有規定外，依下列規定減刑：一、死刑減
    為無期徒刑。二、無期徒刑減為有期徒刑二十年。三、有期
    徒刑、拘役或罰金，減其刑期或金額二分之一，中華民國九
    十六年罪犯減刑條例第二條第一項定有明文。本件被告上揭
    犯行均係於九十六年四月二十四日以前所為，復無不得減刑
    之例外情形，自合於減刑條件，併均諭知減得之刑及減刑後
    易科罰金之折算標準。再被告為上揭行為後，刑法第四十一
    條於九十八年十二月三十日修正公布，並於九十九年一月一
    日生效。按刑法第二條第一項規定：「行為後法律有變更者
    ，適用行為時之法律。但行為後之法律有利於行為人者，適
    用最有利於行為人之法律」。九十五年七月一日修正生效之
    刑法第四十一條第二項規定：「前項規定於數罪併罰，其應
    執行之刑未逾六月者，亦適用之。」；九十八年九月一日修
    正生效之刑法第四十一條第八項規定：「第一項至第三項規
    定於數罪併罰，其應執行之刑未逾六個月者，亦適用之。」
    ；九十九年一月一日修正生效之刑法第四十一條第八項規定
    ：「第一項至第四項及第七項之規定，於數罪併罰之數罪均
    得易科罰金或易服社會勞動，其應執行之刑逾六月者，亦適
    用之。」比較結果，九十九年一月一日修正生效即現行刑法
    第四十一條第八項規定較有利於被告，依刑法第二條第一項
    後段之規定，應依現行刑法第五十一條第五款、第四十一條
    第八項規定，就上開各罪減得之刑定其應執行之刑如主文所
    示，並諭知易科罰金之折算標準。
據上論斷，應依刑事訴訟法第二百九十九條第一項前段，刑法第
二條第一項後段、第三百三十五條第一項、第四十一條第一項前
段、第八項、第五十一條第五款，刑法施行法第一條之一第一項
、第二項前段，中華民國九十六年罪犯減刑條例第二條第一項第
三款、第七條、第九條、第十條第一項，判決如主文。
本案經檢察官王振名到庭執行職務。
中    華    民    國    99    年    8     月    9     日
                  刑事第一庭  審判長法  官  許進國
                                    法  官  張道周
                                    法  官  黃琴媛
上列正本證明與原本無異。
如不服本判決，應於判決送達後10日內向本院提出上訴狀（應附
繕本）。告訴人或被害人如對於本判決不服者，應具備理由請求
檢察官上訴，其上訴期間之計算係以檢察官收受判決正本之日期
為準。
中    華    民    國    99    年    8     月    9     日
                                    書記官  洪敏芳
附錄本判決論罪法條：
中華民國刑法第335條第1項
意圖為自己或第三人不法之所有，而侵占自己持有他人之物者，
處 5 年以下有期徒刑、拘役或科或併科 1 千元以下罰金。
附表
┌──┬──────┬───────┬─────────────┬────────────────────┐
│編號│匯款時間    │  金    額    │匯入之帳戶                │論罪科刑                                │
├──┼──────┼───────┼─────────────┼────────────────────┤
│一  │95年7月27日 │ 450,000元    │慶豐商業銀行，戶名蔡東益，│乙○○犯侵占罪，處有期徒刑壹年，減為有期│
│    │            │              │帳號00000000000000號      │徒刑陸月，如易科罰金，以新臺幣壹仟元折算│
│    │            │              │                          │壹日。                                  │
├──┼──────┼───────┼─────────────┼────────────────────┤
│二  │95年7月31日 │ 300,000元    │同上                      │乙○○犯侵占罪，處有期徒刑拾月，減為有期│
│    │            │              │                          │徒刑伍月，如易科罰金，以新臺幣壹仟元折算│
│    │            │              │                          │壹日。                                  │
├──┼──────┼───────┼─────────────┼────────────────────┤
│三  │95年8月1日  │ 380,000元    │慶豐商業銀行，戶名乙○○，│乙○○犯侵占罪，處有期徒刑拾月，減為有期│
│    │            │              │帳號00000000000000號      │徒刑伍月，如易科罰金，以新臺幣壹仟元折算│
│    │            │              │                          │壹日。                                  │
├──┼──────┼───────┼─────────────┼────────────────────┤
│四  │95年8月4日  │ 100,000元    │慶豐商業銀行，戶名蔡東益，│乙○○犯侵占罪，處有期徒刑陸月，如易科罰│
│    │            │              │帳號00000000000000號      │金，以新臺幣壹仟元折算壹日，減為有期徒刑│
│    │            │              │                          │月，如易科罰金，以新臺幣壹仟元折算壹日│
│    │            │              │                          │。                                      │
├──┼──────┼───────┼─────────────┼────────────────────┤
│五  │95年8月17日 │ 200,000元    │同上                      │乙○○犯侵占罪，處有期徒刑捌月，減為有期│
│    │            │              │                          │徒刑肆月，如易科罰金，以新臺幣壹仟元折算│
│    │            │              │                          │壹日。                                  │
├──┼──────┼───────┼─────────────┼────────────────────┤
│六  │95年8月28日 │ 100,000元    │同上                      │乙○○犯侵占罪，處有期徒刑陸月，如易科罰│
│    │            │              │                          │金，以新臺幣壹仟元折算壹日，減為有期徒刑│
│    │            │              │                          │月，如易科罰金，以新臺幣壹仟元折算壹日│
│    │            │              │                          │。                                      │
├──┼──────┼───────┼─────────────┼────────────────────┤
│七  │95年9月1日  │  12,000元    │慶豐商業銀行，戶名乙○○，│乙○○犯侵占罪，處有期徒刑肆月，如易科罰│
│    │            │              │帳號00000000000000號      │金，以新臺幣壹仟元折算壹日，減為有期徒刑│
│    │            │              │                          │貳月，如易科罰金，以新臺幣壹仟元折算壹日│
│    │            │              │                          │。                                      │
├──┼──────┼───────┼─────────────┼────────────────────┤
│八  │95年9月12日 │  70,000元    │慶豐商業銀行，戶名乙○○，│乙○○犯侵占罪，處有期徒刑陸月，如易科罰│
│    │            │              │帳號00000000000000號      │金，以新臺幣壹仟元折算壹日，減為有期徒刑│
│    │            │              │                          │月，如易科罰金，以新臺幣壹仟元折算壹日│
│    │            │              │                          │。                                      │
└──┴──────┴───────┴─────────────┴────────────────────┘

司法院資訊處製作；財團法人民間司法改革基金會備份。
